【裁判字號】    90,易,1185
【裁判日期】    900802
【裁判案由】    贓物
【裁判全文】
臺灣臺中地方法院刑事判決                          九十年度易字第一一八五號
    公  訴  人  臺灣臺中地方法院檢察署檢察官
    被      告  乙○○
右列被告因贓物案件，經檢察官提起公訴（九十年度偵字第四九六一號），本院判決
如左：
    主  文
乙○○無罪。
    理  由
一、公訴意旨略以：被告乙○○為臺中縣大甲鎮○○街五十八號「中天通訊行」負責
    人，明知不詳姓名男子所持有之「摩托羅拉」牌、「阿爾卡特」牌二支行動電話
    手機，其中「阿爾卡特」手機為來源不明之贓物（該手機所有人為丙○，於民國
    八十九年十二月二十五日上午九時二十五分許，在臺中市○○區○○路四十號前
    被搶），竟仍於八十九年十二月二十六日，以新台幣（以下同）一千五百元之價
    格收購該二支手機，並於同日十八時許，將該「阿爾卡特」牌手機，以二千五百
    元賣予不知情之甲○○，經臺中市警察局刑警隊員警持臺灣臺中地方法院檢察署
    檢察官核發之搜索票，在甲○○處查獲該「阿爾卡特」牌手機後，再循線查獲被
    告，因認被告涉有刑法第三百四十九條第二項故買贓物之犯嫌。
二、按犯罪事實，應依證據認定之，無證據不得推定其犯罪事實；不能證明被告犯罪
    者，應諭知無罪之判決，刑事訴訟法第一百五十四條、第三百零一條第一項分別
    定有明文。而認定不利於被告之事實須依積極証據，苟積極證據不足為不利於被
    告事實之認定時，即應為有利於被告之認定，更不必有何有利之證據。又刑事訴
    訟制度受「倘有懷疑，則從被告之利益為解釋」、「被告應被推定為無罪」原則
    所支配，故得為訴訟上證明者，無論為直接或間接證據，須客觀上於吾人一般社
    會生活經驗均不致有所懷疑，而達於確信之程度者，且除認定被告犯罪之外，無
    從本於同一事證為其他有利於被告之合理推斷，始可據為有罪之認定，倘其證明
    尚未達於確信之程度，而有合理可疑存在時，即難據對被告為不利之認定，換言
    之，在「法律判斷」上，即不能為被告有罪之認定。
三、訊據被告乙○○固坦承於右揭時地買受該「阿爾卡特」牌行動電話手機，並以二
    千五百元轉售予甲○○之事實，但堅決否認伊購買該手機時，知悉是贓物，辯稱
    ：前開手機是某姓名不詳之男子拿到伊店內販售，當時是向該名男子回收一支伊
    於日前曾販售給該人之「摩托羅拉牌ＣＤ９２８型」序號0000000000
    00000之手機，及前述遭警方查扣之「阿爾卡特」手機，二支手機以一千五
    百元之價格購得，但是伊買進來的時候只有手機和單顆電池，而賣給甲○○時還
    有加贈皮套、電池、充電器，所以雖然以二千五百元轉售，但是利潤不高。以該
    支手機在（八十九年）十二月時搭配中華電信的門號是一千八百八十元來看，伊
    收購的時候會以低於當時的價格購買，當時伊是以舊手機來判定該支手機的價格
    ，因為新的手機一定要有說明書、外包裝盒還有旅充，如果有使用過的話，伊就
    會以舊手機的價格來收購等語。而本件公訴人認被告涉有故買贓物之罪嫌，無非
    係以：被告甫於八十九年十二月初以二千五百元出售摩托羅拉牌ＣＤ９２８型手
    機，則被告為通訊行負責人，經營通訊產品行動電話及配件之買賣，對於行動電
    話新舊手機之價格，應知之甚稔，查獲之該「阿爾卡特」牌行動電話手機價值五
    千元，且為被告所自承，被告以顯不相當之價錢一千五百元即向該不詳姓名男子
    購得含括該「阿爾卡特」牌及不到一個月前以二千五百元出售之「摩托羅拉」牌
    之二支行動電話手機，並於當日即將該「阿爾卡特」牌手機以二千五百元賣與甲
    ○○獲取暴利，謂其不知是贓物，有違常情為據。經查：
  (一)證人即該手機之所有人丙○於九十年一月九日之警訊筆錄中指稱：「（問：你於
    何時、何地遭搶？）我於八十九年十二月二十五日九時二十五分許在台中市○○
    路四十號前徒步行走時，遭二名騎重機車（車牌不詳）之男子搶走我握於左手之
    皮包乙只（內有現金五百元，阿爾卡特牌，序號000000000000000之行動電話乙
    支等）。」、「（問：現本組查獲之阿爾卡特牌序號000000000000000是否就是
    你當時遭歹徒搶走之手機？）是的，就是當時我遭搶之手機無誤。」等語，並有
    贓物認領保管單一紙及手機照片二張在卷可稽，足認被告轉售予甲○○後，為警
    查扣之阿爾卡特牌手機，確係贓物無訛。
  (二)被告於九十年一月九日警訊筆錄中固曾供稱：「我當時有向該男子問手機之來源
    ，且問為何全新手機要拿來販賣，而他答稱，因該手機操作不順，所以要賣掉。
    」等語，然於本院九十年四月十九日審理時則稱：「我有問他為什麼不要用，他
    說操作不習慣且性能不好。我當時沒有問他為何全新的手機要拿來賣」等語。而
    證人丙○於本院九十年五月一日審理時到庭證稱：「是剛買沒有多久的手機，手
    機被搶的時候因為我放在皮包裡，我是整個皮包被搶走，手機其他的配備如電池
    、充電器沒有被搶走。手機到被搶的時候，我總共用了幾個月而已，那是我先生
    幫我申請的，手機現已領回了」等語，足認被告辯稱伊買進該「阿爾卡特」手機
    時，只有手機和單顆電池，並無其他配備乙節屬實，則該手機既無其他充電器等
    配備，客觀上即足以判斷並非全新之手機。雖被告曾於九十年一月九日之警訊中
    供稱該查獲之手機價值五千元，然依被告於本院審理時提出之報價單影本所載，
    九十年二月份時，與本案同款之全新阿爾卡特ＯＴ３０３手機之價格僅三千三百
    元，足知電子通訊產品之更新汰換迅速，而全新之手機與使用過之中古手機，於
    交易市場上往往價格懸殊，本件被告以一千五百元購買二支手機，價格固甚為低
    廉，然其所購買者既係中古手機，且證人甲○○於本院九十年五月一日審理時證
    稱：「我買的時候他（指被告）說明天再來拿充電器，我是以二千五百元買的，
    他給我全配，有包括二顆電池、座充，他賣我的時候只有拿手機給我，叫我隔天
    再去拿充電器，我不知道有旅充。當時他賣我的時候他說是中古機，到我買的時
    候，共使用多久沒有說明，但是還有壹個透明的皮套。」等語，足證被告辯稱其
    將該支阿爾卡特手機以二千五百元轉售與甲○○時，尚加贈電池、充電器及皮套
    等配備乙節屬實，參以被告係經營通訊行，本即有從事中古手機之買賣，其於正
    常之營業場所，轉售中古手機以獲利，並無甚違常情之處，尚難僅憑其購入之價
    格與全新手機之市價相差甚多，逕認其於購買時即有贓物之認識。此外復查無其
    他積極證據足資證明被告有何故買贓物之犯行，不能證明其犯罪，爰依法為被告
    無罪之判決。據上論斷，應依刑事訴訟法第三百零一條第一項前段，判決如主文
    。
中      華      民      國    九十      年      八      月      二      日
                                        法  官    陳  慧  珊
右正本證明與原本無異。
如不服本判決，應於送達後十日內向本院提出上訴狀（須附繕本），上訴於台灣高等
法院台中分院。
                                        書記官
中      華      民      國    九十      年      八      月      六      日


司法院資訊處製作；財團法人民間司法改革基金會備份。
